臺灣高等法院刑事判決
111年度交上訴字第61號
上  訴  人  臺灣桃園地方檢察署檢察官
被      告  徐國棟
選任辯護人  游朝義律師
上列上訴人因被告犯過失致死案件，不服臺灣桃園地方法院110
年度審交訴字第50號，中華民國111年1月6日第一審判決（起訴
案號：臺灣桃園地方檢察署110年度偵字第12716號），提起上訴
，本院判決如下：
    主  文
上訴駁回。                                              
    事實及理由
一、經本院審理結果，認第一審以被告徐國棟犯刑法第276條之
    過失致死罪，又被告符合自首要件，經依刑法第62條前段減
    輕其刑後，判處有期徒刑6月，並諭知易科罰金折算之標準
    為新臺幣（下同）1,000元折算1日，認事用法及量刑均無不
    當，應予維持，並引用第一審判決書記載之事實、證據及理
    由（如附件一）。
二、檢察官上訴意旨略以：被告雖承認犯過失致死罪，然一再辯
    稱其於迴轉前有打方向燈，並有等路口淨空始迴轉云云，然
    依事發當時路口監視器檔案截圖顯示，被告當時不僅未於路
    口停等，亦未打方向燈即轉彎，顯見被告雖承認犯行，然實
    際上並未坦承其所犯錯誤，且迄今並未與告訴人即死者之父
    呂理誠及死者配偶林煜欣2人達成和解以取得其等原諒，難
    謂犯後態度良好，而原審判決宣告之有期徒刑6月，係得易
    科罰金之刑，兩相衡酌，難認符罪刑相當原則，刑度尚屬過
    輕，為此提起上訴請求撤銷原判決，另為適法之裁判等語。
三、本院查：
　㈠原審依憑被告之自白、告訴人2人之指訴、桃園市政府警察局
    中壢分局道路交通事故現場圖、道路交通事故調查報告表㈠、㈡
    、現場照片暨監視器畫面翻拍照片18張、車輛詳細資料報表
    、證號查詢汽車駕駛人資料、桃園市政府車輛行車事故鑑定
    會民國110年2月20日桃交鑑字第1100001144號函暨所附鑑定
    意見書、長庚醫療財團法人林口長庚紀念醫院診斷證明書、
    臺灣桃園地方檢察署相驗屍體證明書及相驗照片、桃園市政
    府警察局中壢分局（下稱中壢分局）中壢交通中隊道路交通
    事故肇事人自首情形紀錄表等證據，相互勾稽，而認定被告
    本件過失致死犯行，已詳敘所憑之證據與認定之理由，並無
    任何憑空推論之情事，亦與經驗法則、論理法則無違。
　㈡檢察官雖執前詞提起上訴。惟查：
　⒈上訴意旨以被告一再辯稱其於迴轉前有打方向燈，而認被告
    未全然坦承犯行乙節。依中壢分局111年5月2日中警分刑字
    第1110025279號函檢送之監視器影像光碟翻拍照片顯示，被
    告於行經事故地點即桃園市中壢區環中東路與實踐路丁字岔
    路口欲左迴轉前，其所駕駛之車牌號碼00-0000號自用小客
    車（下稱本案自小客車）左方向燈，確實未有閃爍之情形（
    見相卷第57頁、本院卷第87頁）；再經本院勘驗前揭中壢分
    局檢送之監視影像光碟中，檔名為「TCXX1356好心人士提供
    」檔案結果，被害人呂孟豪所駕駛之車牌號碼000-0000號大
    型重型機車撞及被告所駕駛車輛前，均未見本案自小客車左
    前方方向燈閃爍，直至兩車撞擊後，始見及本案自小客車左
    前方橘色方向燈閃亮，有本院準備程序筆錄及該檔案影像截
    圖可按（見本院卷第127、131至143頁），可徵被告於左迴
    轉前，確未顯示左轉方向燈，然於撞擊後始有左方向燈閃爍
    之情，此節亦為被告於本院審理時所是認（見本院卷第158
    、160頁），則檢察官執此為被告未全然坦承犯行之論據，
    難認可採。
　⒉刑事審判旨在實現刑罰權之分配正義，故法院對有罪被告之
    科刑，應符合罪刑相當原則，使輕重得宜，罰當其罪，以契
    合社會之法律感情，此所以刑法第57條明定科刑時應審酌一
    切情狀，尤應注意該條所列10款事項以為科刑輕重之標準，
    俾使法院就個案之量刑，能斟酌至當。而刑之量定，乃法律
    賦予法院自由裁量之事項，倘於科刑時，已以行為人之責任
    為基礎，並斟酌刑法第57條所列各款事項，而未逾越法定刑
    度，即難謂違法（最高法院100年度台上字第5301號判決意
    旨參照）。經查，原判決已於理由欄內具體說明係以被告之
    行為人責任為基礎，審酌刑法第57條所列各款情事，而在法
    定刑度內為刑之量定，並無違反公平原則、比例原則、罪刑
    相當原則，抑或其他逾越法律、濫用裁量、輕重失衡之情事
    。檢察官上訴意旨雖以被告未完全坦承錯誤、未與告訴人等
    和解及取得諒解為由，認原審量刑過輕，請求從重量刑等語
    。然原審於量刑時已考量本案犯罪情節與過失程度，被害人
    亦有超速之過失，且被告與告訴人於原審中因調解金額無法
    達成共識，致無法調解成立等情，始據以量定，是檢察官循
    告訴人意旨上訴指摘原審量刑過輕一節，並無理由，應予駁
    回。　
據上論斷，應依刑事訴訟法第373條、第368條，判決如主文。
本案經檢察官李韋誠提起公訴，檢察官董諭提起上訴，檢察官楊
四猛到庭執行職務。
中　　華　　民　　國　　111 　年　　6 　　月　　21　　日
                  刑事第二十一庭審判長法　官  林怡秀
                                      法　官  蔡羽玄
                                      法　官  胡宜如
以上正本證明與原本無異。
如不服本判決，應於收受送達後20日內向本院提出上訴書狀，其
未敘述上訴之理由者並得於提起上訴後20日內向本院補提理由書
（均須按他造當事人之人數附繕本）「切勿逕送上級法院」。
                                      書記官  黃芝凌
中　　華　　民　　國　　111 　年　　6 　　月　　21　　日

附錄：本案論罪科刑法條全文
中華民國刑法第276條
因過失致人於死者，處 5 年以下有期徒刑、拘役或 50 萬元以
下罰金。 

【附件一】
臺灣桃園地方法院刑事判決
110年度審交訴字第50號
公　訴　人　臺灣桃園地方檢察署檢察官
被　　　告　徐國棟  
上列被告因過失致死案件，經檢察官提起公訴（110年度偵字第1
2716號），被告於準備程序中就被訴事實為有罪之陳述，經告知
簡式審判程序之旨，並聽取公訴人、被告之意見後，由本院合議
庭裁定由受命法官獨任進行簡式審判程序，判決如下：
   主      文
徐國棟犯過失致人於死罪，處有期徒刑陸月，如易科罰金，以新
臺幣壹仟元折算壹日。
    事實及理由
一、本件除如下更正及補充之部分外，餘犯罪事實及證據均同於
    附件起訴書之記載，茲予引用： 
（一）起訴書「犯罪事實」欄一、第3行原載「由西向東」，應
      更正為「由東向西」；第9行原載「由東向西」，應更正
      為「由西向東」。　
（二）證據部分應補充車輛詳細資料報表、證號查詢汽車駕駛人
      資料、被告徐國棟於本院準備程序及審理時之自白。
二、論罪科刑：
（一）核被告所為，係犯刑法第276條之過失致死罪。
（二）被告於車禍發生後，在偵查機關尚未發覺肇事者前，於處
      理員警前往現場時，當場承認為肇事人，自首而接受裁判
      ，此有桃園市政府警察局中壢分局中壢交通中隊道路交通
      事故肇事人自首情形紀錄表1 份在卷可憑，係對於未經發
      覺之罪自首而受裁判，爰依刑法第62條前段之規定，減輕
      其刑。 　
（三）爰審酌被告搶道迴轉之過失情節甚重，復致被害人死亡，
      並造成被害人家屬承受喪失至親之精神上莫大創傷與無可
      挽回之遺憾，犯行所生之危害尤鉅，但被害人與有過失，
      雖基於路權擁屬之觀點，無從謂屬肇事主因，然嚴重超速
      之違失，情節之重實非可等閒視之，殊未能獨責唯咎於被
      告，末以被告犯後坦承犯行，犯後態度尚稱良好，再參酌
      被告與告訴人在本院進行調解，因調解金額無法達成共識
      ，致無法調解成立，兼衡被告之智識程度、現職為打零工
      、家庭經濟狀況、犯罪情節及過失程度等一切情狀，量處
      如主文所示之刑，以資懲儆，並諭知易科罰金之折算標準
      。 
據上論斷，應依刑事訴訟法第273 條之1 第1 項、第299 條第1
項前段、第310 條之2 、第454 條，判決如主文。
本案經檢察官董諭到庭執行職務。
中    華    民    國   111    年     1    月    6     日
                  刑事審查庭  法  官  李佳穎
以上正本證明與原本無異。
如不服本判決應於收受判決後20日內向本院提出上訴書狀，並應
敘述具體理由。其未敘述上訴理由者，應於上訴期間屆滿後20日
內向本院補提理由書(均須按他造當事人之人數附繕本)「切勿逕
送上級法院」。
                              書記官  蔡萱穎
中    華    民    國   111    年     1    月    6     日
附本件論罪科刑依據之法條：
中華民國刑法第276條
因過失致人於死者，處 5 年以下有期徒刑、拘役或 50 萬元以
下罰金。 

附件：
臺灣桃園地方檢察署檢察官起訴書
                                    110年度偵字第12716號
　　被　　　告　徐國棟　
    選任辯護人  蘇明淵律師  
上列被告因過失致死案件，已經偵查終結，認應提起公訴，茲將
犯罪事實及證據並所犯法條分敘如下：
　　　　犯罪事實
一、徐國棟於民國109年11月11日上午11時58分許，駕駛車牌號
    碼00-0000號自用小客車，沿桃園市中壢區環中東路內側車
    道由西向東往中山東路方向行駛，行經桃園市中壢區環中東
    路與實踐路丁字岔路口時，本應注意左迴轉前，應暫停並顯
    示左轉燈光或手勢，看清無來往車輛，並注意行人通過，始
    得迴轉，且當時天氣晴、日間自然光線、柏油路面乾燥無缺
    陷、無障礙物、視距良好，客觀上並無不能注意之情事，竟
    疏未注意即貿然左迴轉，適呂孟豪騎乘車牌號碼000-0000號
    大型重型機車沿環中東路由東向西往新中北路方向超速駛至
    上開丁字岔路口，閃避不及而撞擊徐國棟所駕駛汽車，致人
    、車倒地，致受有頭胸腹部鈍挫傷併顱內出血、氣胸及骨盆
    骨折等傷害因而創傷性休克併心肺衰竭死亡。而徐國棟於警
    據報前往處理時，自首為肇事者而願接受裁判。
二、案經死者之父呂理誠及死者配偶林煜欣告訴偵辦。
　　　　證據並所犯法條
一、證據清單及待證事實：
一、證據清單及待證事實：
編號 證據名稱 待證事實 1 被告徐國棟於警詢及偵查中之供述 被告於上開時、地駕駛汽車與被害人呂孟豪發生車禍之事實。 2 告訴人呂理誠、林煜欣於警詢及本署偵訊中之指訴 被害人於上開時、地與被告發生車禍而不治死亡之事實。 3 桃園市政府警察局中壢分局道路交通事故現場圖、道路交通事故調查報告表㈠、㈡各1份、現場照片暨監視器畫面翻拍照片18張 ⑴本件事故當時係天氣晴、日間自然光線、柏油路面乾燥無缺陷、無障礙物、視距良好之事實。 ⑵事故發生過程及事故現場情形。 4 桃園市政府車輛行車事故鑑定會110年2月20日桃交鑑字第1100001144號函暨所附鑑定意見書1份 被告左迴轉前，未暫停並顯示左轉燈光或手勢，看清無來往車輛，並注意行人通過，始得迴轉，為肇事原因之事實。   5 長庚醫療財團法人林口長庚紀念醫院診斷證明書、本署相驗屍體證明書及相驗照片各1份 被害人因本件車禍致死之事實。 
二、核被告所為，係犯刑法第276條之過失致死罪嫌。又被告犯
    罪後，於員警到場處理時，表明自己為肇事者而主動接受調
    查等情，有桃園市政府警察局中壢分局中壢交通中隊道路交
    通事故肇事人自首情形紀錄表1紙在卷可按，是被告既已合
    於自首之要件，請審酌是否依刑法第62條規定，減輕其刑。
三、依刑事訴訟法第251條第1項提起公訴。
　　此　致
臺灣桃園地方法院
中　　華　　民　　國　 110　　年　　 4 　 月　   9 　 日
                              檢　察　官  李 韋 誠
本件證明與原本無異　　
中　　華　　民　　國　 110　　年　   4　  月　　19    日
                              書  記  官  劉 育 彤
所犯法條　　
中華民國刑法第276條
因過失致人於死者，處 5 年以下有期徒刑、拘役或 50 萬元以
下罰金。